【裁判字號】    97,訴,720
【裁判日期】    970530
【裁判案由】    清償債務
【裁判全文】
臺灣臺中地方法院民事判決         97年度訴字第720號
原      告  丙○○
            丁○○
訴訟代理人  李永裕律師
複代理人    乙○○
被      告  甲○○
上列當事人間清償債務事件，本院於民國97年5月22日言詞辯論
終結，判決如下：
    主    文
被告應給付原告丙○○新台幣柒拾玖萬貳仟伍佰參拾柒元，及自
民國九十七年三月二十八日起至清償日止，按年息百分之五計算
之利息。
被告應給付原告丁○○新台幣陸拾肆萬柒仟壹佰伍拾貳元，及自
民國九十七年三月二十八日起至清償日止，按年息百分之五計算
之利息。
訴訟費用由被告負擔。
本判決於原告丙○○以新臺幣貳拾陸萬肆仟元為被告供擔保，原
告丁○○以新台幣貳拾壹萬伍仟柒佰元為被告供擔保後，得假執
行。但被告以新臺幣柒拾玖萬貳仟伍佰參拾柒元為原告丙○○預
供擔保，以新臺幣陸拾肆萬柒仟壹佰伍拾貳元為原告丁○○預供
擔保，得免為假執行。
    事實及理由
一、本件原告起訴主張：原告、訴外人柯照庭及被告於民國88年
    7 月26日至28日以融資方式買賣久津公司股票，嗣未依融資
    融券契約約定如期至訴外人統一綜合證卷股份有限公司營業
    處（下稱統一公司）完成交割手續而生違約交割，經統一公
    司代墊款項並處分股票後，起訴請求原告與被告負共同侵權
    行為責任，業經台灣高等法院台中分院93年度金上更(一)第4
    號判決確定被告甲○○與訴外人柯照庭應連帶給付統一公司
    新台幣（下同）431萬9066元及自89年10月14日起至清償日
    止，按年息百分之5計算之利息；又上開給付，被告與訴外
    人柯照庭與原告丙○○之給付237萬7611元及自89年7月18日
    起、原告丁○○之給付194萬1455元及自89年8月26日起，均
    至清償日止，按年息百分之5計算之利息負連帶清償責任。
    原告已於96年12月25日以匯款方式分別給付訴外人統一公司
    237萬7611元、194萬1455元，共給付431萬9066元。就上開
    給付被告已同免責任。原告依民法第281條被告就連帶債務
    相互人間應平均分擔義務之規定，請求被告應分別給付原告
    丙○○79萬2537元（2,377,6113=792,537）、給付丁○○
    64萬7152元（1,941,4553=647,152，小數點以下四捨五入
    ）。並聲明：(一)被告應給付原告丙○○792,537元，應給付
    原告丁○○647,152元，及均自民國97年3月28日起至清償日
    止，按年息百分之5計算之利息。(二)願供擔保請准宣告假執
    行。
二、被告則以：連帶債務人應為原告2人、被告及訴外人柯照庭
    4人，原告不得就其清償部分向被告求償3分之1之金額；又
    被告於台中地院93年中簡字第2623號，請求統一公司清償積
    欠被告之408,182元債務事件審理中，統一公司以被告對之
    所負之台灣高等法院台中分院93年度金上更(一)第4號判決被
    告對統一公司之損害賠償債務，主張抵銷，則被告就上開抵
    銷範圍內得向原告各求償4分之1，各為11萬8235元，被告則
    於本件主張與原告之請求抵銷。
三、本件原告主張其與訴外人柯照庭及被告經台灣高等法院台中
    分院93年度金上更(一)第4號判決確定被告甲○○與訴外人柯
    照庭應連帶給付統一公司431萬9066元及自89年10月14日起
    至清償日止，按年息百分之5計算之利息；又上開給付，被
    告與訴外人柯照庭與原告丙○○之給付237萬7611元及自89
    年7月18日起、原告丁○○之給付194萬1455元及自89年8 月
    26日起，均至清償日止，按年息百分之5計算之利息負連帶
    清償責任。原告已於96年12月25日以匯款方式分別給付訴外
    人統一公司237萬7611元、194萬1455元，共給付431萬9066
    元等情，業據提出台灣高等法院台中分院93年金上更(一)字第
    4號判決、原告與統一證券於96年12月25日簽訂之協議書、
    合作金庫匯款單各1份，被告對此均不爭執，原告此部分之
    主張可信為真。
四、按因連帶債務人中之一人為清償、代物清償、提存、抵銷或
    混同而債務消滅者，他債務人亦同免其責任；連帶債務人相
    互間，除法律另有規定或契約另有訂定外，應平均分攤義務
    ；連帶債務中之一人，因清償、代物清償、提存、抵銷或混
    同，致他債務人同免責任者，得向他債務人請求償還各自分
    擔之部分，並自免責時起之利息，民法第274條、第280條及
    第281條定有明文。經查：本件原告丙○○就統一公司請求
    之2,377,611元及自89年7月18日起至清償日止，按年息百分
    之5計算之利息部分與被告及訴外人柯照庭應連帶負清償之
    責；原告齊美麗就統一公司請求之1,941,455元及自89年8月
    26 日起至清償日止，按年息百分之5計算之利息部分，與被
    告及訴外人柯照庭應連帶負清償之責，已為台灣高等法院台
    中分院93年金上更(一)字第4號判決所確定；而原告丙○○與
    齊美麗於96年12月25日已分別給付統一公司2,377,611元及
    1,941,455，是依上開法條規定，被告於原告分別已清償之
    範圍內亦已免其責任，則原告與被告及柯照庭間就所清償免
    責之範圍內，自應平均分攤義務。是原告丙○○就其與被告
    及柯照庭間，就其所清償統一公司之2,377,611元，請求被
    告償還應分擔之部分792,537元（2,377,611元之3分之1分擔
    部分）；原告齊美麗就其與被告及柯照庭間，就其所清償統
    一公司之1,941,455元，請求被告償還應分擔之部分647,152
    元（1,941,455元之3分之1分擔部分），及均自訴狀繕本送
    達翌日起即97年3月28日止，至清償日止，按年息百分之5計
    算之利息，自有理由，應予准許，被告誤為原告僅得請求4
    分之1云云，自不可採。
五、另被告辯稱伊於本院93年中簡字第2623號，請求統一公司清
    償積欠被告之408,182元債務事件審理中，統一公司以被告
    對之所負之台灣高等法院台中分院93年度金上更(一)第4號判
    決被告對統一公司之損害賠償債務，主張抵銷，則被告就上
    開抵銷範圍內得向原告各求償4分之1，各為11萬8235元，被
    告則於本件主張與原告之請求抵銷云云。惟經本院依職權調
    閱本院93年中簡字第2623號清償債務事件，被告係於96年12
    月13日當庭撤回該件對訴外人統一公司之訴訟請求，此有本
    院93年中簡字第2623號卷內之96年12月13日言詞辯論筆錄可
    稽；按主張抵銷之請求，其成立與否經裁判者，以主張抵銷
    之額為限，有既判力，民事訴訟法第400條第2項定有明文，
    是統一公司於該事件中所為抵銷之抗辯，須被告於上開93年
    中簡字第2623號清償債務事件中之請求經判決成立後，方對
    統一公司對抵銷抗辯為審酌，惟被告於本院93年中簡字第26
    23號清償債務事件，對統一公司以撤回起訴而終結該訴訟，
    則該事件既經被告撤回起訴，抵銷與否即未經裁判，自不生
    抵銷之效力，被告猶執此抗辯，自不足採。
六、綜上所述，本件原告依民法第281條請求被告給付應分擔之
    部分，而請求被告應給付原告丙○○792, 537元，及自民國
    97 年3月28日起至清償日止，按年息百分之5計算之利息；
    被告應給付原告丁○○647,152元，及自民國97年3月28日起
    至清償日止，按年息百分之5計算之利息，為有理由，應予
    准許。
七、兩造各自陳明願供擔保聲請宣告假執行及免為假執行，經核
    均與法律規定相符，爰分別酌定相當擔保金額准許之。
八、訴訟費用負擔、宣告假執行及免為假執行之依據：民事訴訟
    法第78條、第390條第2項、第392條第2項。
中    華    民    國    97    年    5    月    30    日
                  民事第二庭    法  官  涂秀玲
正本係照原本作成。
如對本判決上訴，須於判決送達後20日內向本院提出上訴狀。
中    華    民    國    97    年    5    月     30   日
                                書記官


司法院資訊處製作；財團法人民間司法改革基金會備份。
